臺灣高雄地方法院民事裁定
108年度消債清字第1號
聲  請  人  李豫宗即李豫中
0000000000000000

0000000000000000

代  理  人  陳秉宏律師
上列當事人因消費者債務清理事件聲請清算，本院裁定如下：
    主  文
聲請人李豫宗即李豫中自中華民國一百零八年七月十日下午四時
起開始清算程序。
命司法事務官進行本件清算程序。
    理  由
一、聲請意旨略以：伊無力清償債務，曾向本院聲請調解但不成
    立，原聲請更生，嗣改聲請准予清算等語。
二、按「債務人不能清償債務或有不能清償之虞者，得依本條例
    所定更生或清算程序，清理其債務。」消費者債務清理條例
    （下稱本條例）第3 條定有明文。衡以消費者與金融機構間
    債之關係之發生，係依契約自由原則及相互間之信賴為基礎
    ，此為社會經濟活動得以維繫及發展之重要支柱，債務人經
    濟窘迫，固不應任其自生自滅，債權人一方之利益，仍不能
    因之摒棄不顧。是債務人於協商程序中，自應本於個人實際
    財產及收支狀況，依最大誠信原則，商討解決方案。如終究
    不能成立協商，於聲請更生或清算時，法院審酌上開條文所
    謂「不能清償或有不能清償之虞」，應綜衡債務人全部收支
    、信用及財產狀況，評估是否因負擔債務，而不能維持最基
    本之生活條件；所陳報之各項花費，是否確屬必要性之支出
    ；如曾有協商方案，其條件是否已無法兼顧個人生活之基本
    需求等情，為其判斷之準據。
三、經查：
㈠、聲請人於民國105年度至107年度申報所得各為新臺幣（下同
    ）0元、0元、163,413元，107年平均每月所得為13,618元（
    本件元以下均採四捨五入計算），名下無財產，有台灣人壽
    保單，惟無現金價值，而富邦人壽保單則非要保人，至國泰
    人壽部分，並非保戶；又聲請人於105年7月4日入監執行，1
    06年4月21日假釋，106年12月15日至107年3月7日於一立商
    行有限公司擔任倉管員，共領取薪資108,000元，107年4月3
    0日至5月13日於品瑞食品有限公司弮任業務員，共領取薪資
    25,000元，107年6月4日至12月底於奇倡有限公司擔任業務
    員，每月平均收入17,817元，自108年起自行從事菸酒銷售
    ，於客戶需要酒精飲料時，向各酒商調貨，賺取差價，自陳
    平均每月收入約2萬元，無工作期間由家人資助生活，現未
    領取任何補助等情，有財政部高雄國稅局105年至106年綜合
    所得稅各類所得資料清單及財產歸屬資料清單【本院107年
    度司消債調字第522號卷（下稱調卷）第19至21頁】、107年
    稅務電子閘門財產所得調件明細表（本案卷第42頁）、財產
    及收入狀況說明書（調卷第2頁）、債權人清冊（本案卷第1
    6頁）、戶籍謄本（調卷第7頁）、勞工保險被保險人投保資
    料表（調卷第22頁）、個人商業保險查詢結果表（本案卷第
    22頁）、財團法人金融聯合徵信中心前置協商專用債權人清
    冊（調卷第8至10頁）、信用報告（調卷第11至12頁）、出
    監證明書（調卷第6頁）、薪資袋（調卷第23至26頁）、收
    入切結書（本案卷第19至20頁）、勞動部勞工保險局函【本
    院107年度消債更字第473號卷（下稱更卷）第11頁】、高雄
    市政府社會局函（更卷第15頁）、存簿（本案卷第24至31頁
    ）、台灣人壽保險股份有限公司函（本案卷第37至38頁）、
    國泰人壽保險股份有限公司函（本案卷第39頁）、富邦人壽
    保險股份有限公司陳報狀（本案卷第40頁）等附卷可參。則
    在別無其他資料可認聲請人有其他收入之情形下，以其自陳
    平均每月收入20,000元核算現在償債能力之基礎，堪認妥適
    。
㈡、關於聲請人個人日常必要支出部分，聲請人主張於父親所有
    房屋居住，每月須支付房屋使用費5,000元，並提出父親簽
    立之切結書（本案卷第23頁）在卷可稽。按債務人必要生活
    費用，以最近一年衛生福利部或直轄市政府所公告當地區每
    人每月最低生活費一點二倍定之，本條例第64條之2第1項定
    有明文。本院參酌衛福部社會司所公告108年度高雄市最低
    生活費為13,099元，則聲請人每月最低生活所必需除有特殊
    情形並有證據證明者外，自宜以此之1.2倍即15,719元為度
    ，始得認係必要支出。又上開必要生活費用之標準，原即包
    括利息支出、食品、衣著、「房租」及水費、電費、醫療保
    健、交通、娛樂、教育等基本生活需求。本院認在聲請人未
    能立證證明其有其他特殊需求之情形下，其個人必要生活費
    用即應以此為限度。
㈢、綜上所述，聲請人目前每月平均收入為20,000元，扣除必要
    生活費15,719元後，尚餘4,281元。而聲請人目前負債總額
    為2,403,462元（調卷第14頁、第36至47頁、第57至59頁、
    更卷第13至14頁、第16至23頁、第24至30頁，包括：土地銀
    行、遠東銀行、滙誠第一資產管理股份有限公司、立新資產
    管理股份有限公司、國泰世紀產物保險股份有限公司、第一
    產物保險股份有限公司、華南產物保險股份有限公司），以
    上開餘額按月攤還結果，至少約須47年（計算式：2,403,46
    2÷4,281÷12＝47）始能清償完畢，堪認聲請人確有不能清償
    債務之情事。從而，聲請人向本院聲請清算，應予准許，並
    命司法事務官進行本件清算程序。
四、依本條例第11條第1 項、第83條第1 項、第16條第1 項，裁
    定如主文。
中　　華　　民　　國　 108　　年　　7 　　月　　10　　日
              　　民事庭　　法　　　官　沈建興
以上正本係照原本作成。
本裁定不得抗告。
中　　華　　民　　國　 108　　年　　7 　　月　　10　　日
  　                        書記官　胡美儀